【裁判字號】    97,訴,736
【裁判日期】    970929
【裁判案由】    毒品危害防制條例
【裁判全文】
臺灣基隆地方法院刑事判決               97年度訴字第736號
公  訴  人  臺灣基隆地方法院檢察署檢察官
被      告  戊○○
選任辯護人  林宇文  律師
            侯傑中  律師
上列被告因違反毒品危害防制條例案件，經檢察官提起公訴（97
年度偵字第864號），本院判決如下：
    主  文
戊○○販賣第一級毒品，處有期徒刑拾伍年陸月，未據扣案之販
賣第一級毒品海洛因所得財物新臺幣壹仟伍佰元，均沒收，如全
部或一部不能沒收時，以其財產抵償之；又販賣第二級毒品，處
有期徒刑陸年，未據扣案之販賣第二級毒品安非他命所得財物新
臺幣壹仟元，均沒收，如全部或一部不能沒收時，以其財產抵償
之。應執行有期徒刑貳拾壹年，未據扣案之販賣第一級毒品海洛
因所得財物新臺幣壹仟伍佰元、販賣第二級毒品安非他命所得財
物新臺幣壹仟元，均沒收，如全部或一部不能沒收時，以其財產
抵償之。
其餘被訴販賣第二級毒品部分，無罪。
    事  實
一、前案紀錄：
  (一)戊○○前分別因(甲)違反毒品危害防制條例案件，經本院於民
    國94年4 月19日，以93年度訴字第703 號判處有期徒刑八月
    、五月，應執行有期徒刑十一月確定；(乙)違反毒品危害防制
    條例案件，經本院於94年9 月26日，以94年度訴字第470 號
    判處有期徒刑十月確定。所犯(甲)(乙)二案，則經合併計算執行
    期間，94年7 月29日發監執行、96年1 月11日假釋出監（惟
    因接續執行另案罰金易服勞役13日，故其遲至96年1 月24日
    方經釋放出獄）；乃其管束期間猶未屆滿，戊○○旋因違反
    保安處分執行法且其情節重大，致由原執行機關檢具撤銷假
    釋報告表陳請法務部函准辦理撤銷假釋，96年5 月9 日再經
    發監，執行前案所餘刑期（殘刑一月二十六日），迨96年7
    月4 日始因服刑期滿而經釋放出監；乃戊○○嗣復因其曾於
    「中華民國九十六年罪犯減刑條例公布施行」以前，另犯(丙)
    幫助詐欺案件，經臺灣臺北地方法院簡易庭於97年1 月28日
    ，以96年度簡字第4283號判處有期徒刑四月，減為有期徒刑
    二月確定。所犯(甲)(丙)二案，遂又經依法減刑、定刑（本院97
    年度聲減字第31號裁定），再與所犯(乙)案重予合併計算執行
    期間，嗣則遲至97年4 月29日，方因檢察官指揮執行而發生
    赦免餘刑、毋庸執行之結果（故之於本案而言，尚不構成累
    犯）。
  (二)戊○○又分別因(丁)違反毒品危害防制條例案件，經本院於96
    年8 月13日，以96年度訴字第409 號判處有期徒刑十月確定
    ；(戊)違反毒品危害防制條例案件，經本院於97年1 月28日，
    以96年度訴字第986 號判處有期徒刑七月、七月、三月，應
    執行有期徒刑八月確定。所犯(丁)(戊)二案，則經合併計算執行
    期間，96年11月27日發監而未執畢（不構成累犯）。
二、本案事實：
  (一)緣丙○○（綽號：「阿賢」）素有施用毒品之慣行，因不明
    原因與戊○○（綽號：「信中」）結識以後，復自不詳管道
    而輾轉知悉戊○○有海洛因之供應門路，為達己解癮之目的
    ，遂於96年10月3 日17時32分，以「0000000000」行動門號
    （按：上開門號是由丙○○母親蔡廷美申辦，交予其使用）
    ，撥接戊○○持用之「0000000000」行動門號（按：該門號
    是戊○○96年7 月4 日服刑出監時，由姓名年籍均不詳之友
    人借其使用），繼而於對話中藉詞「我剩一而已，剩一千。
    」「明天才又有？」「你那裡沒東西喔？」而對戊○○為其
    「擬價購第一級毒品海洛因」之表示；乃戊○○獲此來電邀
    約，明知海洛因係毒品危害防制條例所明定列管之第一級毒
    品，未經許可，不得非法持有、販賣，猶基於營利之意圖暨
    販賣第一級毒品海洛因之犯意，順勢回稱：「我剩『查甫』
    （按：指安非他命）的而已，『查某』（按：指海洛因）叫
    他先去處理了。」「『查某』的稍等一下。」「我中正國小
    這。」並與丙○○達成「俟其向上源購得丙○○所需之海洛
    因以後，再於翌日，續於基隆市『中正國小』附近，與丙○○見面交易」之初步合意。96年10月4 日16時31分，丙○○
    又以「0000000000」行動門號，撥接「0000000000」行動門
    號俾與戊○○聯繫確認，適戊○○亦已自不詳管道取得數量
    不詳之海洛因，彼2 人遂於電話中藉詞「一張差不多幾旬。
    」「好啦，這樣千五。」而趁勢達成「海洛因1 包、買賣價
    金新臺幣（下同）1,500 元」之意思合致。海洛因之買賣價
    金、數量既定，丙○○乃於同日16時50分，依約前往基隆市
    「中正國小」附近；戊○○遂當場以1,500 元之代價，出售
    第一級毒品海洛因1 包予丙○○以資牟利。
  (二)緣甲○○亦有施用第二級毒品安非他命之慣行，其與戊○○
    並因就讀同所國中而相互結識。96年9 月20日23時左右，甲○○在「北京華廈公寓大廈管理委員會」從事保全工作期間
    ，因亟思施用安非他命以解其癮，遂分別於96年9 月20日23
    時、96年9 月21日1 時12分、96年9 月21日1 時17分，或以
    其申辦之「0000000000」行動門號，或以「北京華廈公寓大
    廈管理委員會」申裝之「0000000000」室內電話，撥接戊○○持用之「0000000000」行動門號，繼而於對話中藉詞「處
    理」、「一張」、「你從大武崙這下來，我在情人湖前這有
    一間什麼公寓... 」，對戊○○為其「擬價購第二級毒品安
    非他命1,000 元，交易地點在『北京華廈公寓大廈』（位於
    基隆市○○○路214 號之6 【情人湖路口附近】）」之表示
    ；乃戊○○獲此電話邀約，明知安非他命係毒品危害防制條
    例所明定列管之第二級毒品，未經許可，不得非法持有、販
    賣，猶不加以回絕並趁勢與甲○○達成「安非他命1 包、買
    賣價金1,000 元」之意思合致，進而基於營利之意圖暨販賣
    第二級毒品安非他命犯意，於96年9 月21日7、8時左右，開
    車前往甲○○工作地點所在之「北京華廈公寓大廈」即基隆
    市○○○路214 號之6 （情人湖路口附近；起訴書誤繕為「
    基隆市區」），按諸彼2 人先前之電話約定，當場以1,000
    元代價，出售第二級毒品安非他命1 包予甲○○以資牟利。
三、查獲經過：
    緣臺灣基隆地方法院檢察署檢察官前已核發通訊監察書（96
    基檢堂愛聲監續字第306 號、第341 號、96基檢堂智聲監續
    字第383 號、第423 號），指揮員警就戊○○所持用之「00
    00000000」行動門號進行監聽側錄；員警嗣更本此監聽情資
    ，報請檢察官核准後，向本院聲請核發97年度聲搜字第5 號
    搜索票，再於97年1 月6 日8 時左右，持上開搜索票，前往
    「基隆市○○路132 巷7 號」甲○○住處執行搜索，並經甲○○供述曾向戊○○購買第二級毒品安非他命之事實梗概。
    另於同日10時左右，員警在「基隆市○○街91號之一2 樓」
    丙○○住處，於丙○○同意搜索後執行搜索，並經其供述曾
    向戊○○購買第一級毒品海洛英之事情緣由。
四、案經臺北縣政府警察局瑞芳分局移送臺灣基隆地方法院檢察
    署檢察官偵查起訴。
    理  由
一、證據能力部分：
  (一)供述證據─關於「被告以外之人於審判外之言詞或書面陳述
    」：
  1.有爭執之部分：
    被告戊○○暨其辯護人固抗辯證人丙○○、甲○○、己○○
    於警詢及偵查中之「審判外言詞陳述」，俱屬「被告以外之
    人於審判外之言詞陳述，且未經詰問，均無證據能力」云云
    （本院卷第64、65頁），惟查：
  (1)證人丙○○、甲○○、己○○於「檢察官偵查中」之言詞陳
    述：（有證據能力）
    按被告以外之人於審判外之言詞或書面陳述，除法律有規定
    者外，不得作為證據；被告以外之人於偵查中向檢察官所為
    之陳述，除顯有不可信之情況者外，得為證據。刑事訴訟法
    第一百五十九條第一項、第一百五十九條之一第二項定有明
    文。按諸92年2 月6 日修正公布之刑事訴訟法，為保障之反
    對詰問權，酌採英美法之傳聞法則。被告以外之人於審判外
    向法官所為之陳述及於偵查中向檢察官所為之陳述，性質上
    均屬傳聞證據，依傳聞法則，原均無證據能力。且被告之反
    對詰問權，又屬憲法第八條第一項規定「非由法院依法定程
    序不得審問處罰」之正當法律程序所保障之基本人權及第十
    六條所保障之基本訴訟權，不容任意剝奪。故上開所稱得為
    證據之被告以外之人於審判外向法官所為之陳述及偵查中向
    檢察官所為之陳述，當係指經被告或其辯護人「行使」或「
    得以行使」反對詰問權者而言。因此，上述所謂被告以外之
    人，如予被告或其辯護人行使反對詰問權之機會，或該陳述
    人有因死亡、或身心障礙致記憶喪失或無法陳述、或滯留國
    外或所在不明而無法傳喚或傳喚不到、或到庭後無正當理由
    拒絕陳述之情形者，其於審判外向法官所為之陳述，以及於
    偵查中向檢察官所為之陳述，除「顯有不可信之情況」者外
    ，自得為證據（最高法院95年度臺上字第2515號判決意旨參
    照）。至所稱之「顯有不可信之情況」，即指關於檢察官取
    供程序，已經明顯違背程序規定，超乎正常期待，而無可信
    任者而言。是判斷偵查中供述證據之證據適格，尤應以該供
    述作成之客觀條件及環境，例如陳述人於陳述時之心理狀態
    是否健全、有無違法取供情事，是否出於陳述者之真意所為
    之供述，作為判斷之依據，乃屬程序上證據能力信用性之問
    題，尚與實質上其陳述內容是否真實可採之證明力憑信性有
    間（最高法院94年度臺上字第4665號判決意旨參照）。亦即
    ，所指「顯有不可信」者，乃無待進一步調查，從卷證本身
    作形式上觀察，一望即可就其陳述予以發現不可信之存在而
    言，此除主張其為不可信之一方，即主張其不可信積極存在
    之一方應予證明或該供述者本身所指明者外，其為法院依職
    權所發現者，亦有其適用。查被告暨其辯護人雖就證人丙○○、甲○○、己○○之「偵訊供述」抗辯如前，然觀其所執
    之事由，則僅泛指「彼等證人於檢察官偵訊時所陳，乃審判
    外之陳述，且未經詰問」云云（本院卷第64、65頁），而概
    未證明或指明此法條明白揭示「顯不可信」之具體事由，則
    其任憑己意，空言爭辯上揭偵訊筆錄之證據能力，首已顯與
    刑事訴訟法之修法精神相悖，而非可取。實則，證人丙○○
    、甲○○、己○○等3 人，均業經本院於審判期日傳喚到院
    ，適用刑事訴訟法有關人證之規定，命其具結陳述，並予被
    告暨其辯護人適當之詰問機會（分別參見本院97年7月15 日
    、97年8月6日審判筆錄，即本院卷(一)第107-122頁、第161-1
    71頁）。據此，被告暨其辯護人對於彼等證人詰問權之行使
    ，均已受有法律之適當保障，要無可疑。甚且，經本院核閱
    相關卷證資料結果，彼等證人於檢察官偵訊時，均曾經檢察
    官命為具結，且自形式上觀察其供述之作成、取得情形，亦
    未見檢察官有何違法取供而不具信用性之情事，此亦有各該
    證人結文暨其偵訊筆錄在卷足考（證人丙○○部分，見偵查
    卷第126-128頁、第130頁；證人甲○○部分，見偵查卷124-
    126頁、第129頁；證人己○○部分，見偵查卷第113- 116頁
    ），則彼等證人於偵查中供述之「任意性」及「信用性」，
    自已足供擔保，且核無「顯有不可信之情況」。準此以言，
    無論證人丙○○、甲○○、己○○等3 人之偵訊供述究否攸
    關被訴事實（即不問其證據價值之高、低），彼等供述之於
    被告而言，當均有「得為證據之適格能力」，即其「證據能
    力」之具備，事甚灼明。
  (2)證人丙○○、甲○○、己○○於「警詢中」之言詞陳述：（
    有證據能力）
    按「被告以外之人於審判外之言詞或書面陳述，除法律有規
    定者外，不得作為證據。」「被告以外之人於檢察事務官、
    司法警察官或司法警察調查中所為之陳述，與審判中不符時
    ，其先前之陳述具有較可信之特別情況，且為證明犯罪事實
    存否所必要者，得為證據。」刑事訴訟法第一百五十九條第
    一項及第一百五十九條之二分別定有明文。查證人己○○、
    丙○○、甲○○之警詢所證，概係出於彼等證人之自由陳述
    ，此首為被告戊○○及彼等證人到院作證時之所不否認；其
    次，彼等證人於上開警詢筆錄製作之初，亦曾因涉嫌「施用
    或持有毒品」另案，而經司法警察告以涉犯法條及相關權利
    事項（得保持沉默、無須違背自己之意思而為陳述，並得請
    辯護人在場），此觀彼等證人警詢筆錄之所載，益徵其實（
    證人己○○部分，見偵查卷第17頁；證人甲○○部分，見偵
    查卷第29頁；證人丙○○部分，見偵查卷第47頁）；尤以本
    案「員警係於97年1 月6 日依法搜索證人己○○、丙○○、
    甲○○住處以後之『同日』，依循監聽或搜索所得情資，『
    即時』詢問彼等證人暨為彼等證人製作警詢筆錄」，則衡諸
    97年1 月6 日搜索之事出突然，彼等證人於警詢之所供，當
    係「不具有計劃性、動機性或感情性等變異因素在內」之客
    觀陳述。綜上所述，實已堪認：證人己○○、丙○○、甲○○於警詢中供述「可信之特別情況」，業已獲得證明！佐以
    彼等證人於警詢中之所供內容，亦在在攸關被告戊○○被訴
    販賣毒品構成要件事實之認定，則其「為證明犯罪事實之存
    否所必要」，亦無可疑。從而，因認證人己○○、丙○○、
    甲○○警詢供述之於被告而言，亦有「得為證據之適格能力
    」，而均具備「證據能力」。
  2.無爭執之部分：
    按被告以外之人於審判外之言詞或書面陳述，除法律有規定
    者外，不得作為證據，刑事訴訟法第一百五十九條第一項固
    有明文。惟被告以外之人於審判外之陳述，即令與同法第一
    百五十九條之一至同法第一百五十九條之四「傳聞證據排除
    之例外」等規定不符，然「經當事人於審判程序同意作為證
    據，法院審酌該言詞陳述或書面陳述作成時之情況，認為適
    當者，亦得為證據；當事人、代理人或辯護人於法院調查證
    據時，知有上開刑事訴訟法第一百五十九條第一項不得為證
    據之情形，而未於言詞辯論終結前聲明異議者，視為有前項
    之同意」，刑事訴訟法第一百五十九條之五亦有明定。蓋被
    告之「反對詰問權」，核屬憲法第八條第一項規定「非由法
    院依法定程序不得審問處罰」之正當法律程序所保障之基本
    人權及第十六條所保障之基本訴訟權，不容任意剝奪。是為
    保障被告之「反對詰問權」，92年2月6日修正公布之刑事訴
    訟法，乃酌採英美法之傳聞法則，明定被告以外之人於審判
    外之陳述，性質上均屬傳聞證據，依傳聞法則，原均無證據
    能力。惟「反對詰問權」既屬訴訟防禦之一種，則倘法院於
    審理之時，業已賦與被告合理主張是項權利之機會，乃被告
    於審慎評估其訴訟之優勝劣敗後，竟甘於放棄關此權利之行
    使（例如：證人於審判外之陳述已明，倘一再傳喚到庭俾踐
    行詰問，不過徒增審訊時間，而無助事實釐清。又如：倘傳
    喚證人到庭俾踐行詰問，不僅無從維護本身利益，甚且可能
    惡化刑事處境，使居於更為不利之劣勢），則已足見「反對
    詰問」之於本案防禦之了無助益！此際，倘仍強令被告為此
    主張，則其結果恐亦將與「被告之不防禦」無殊，而終將悖
    離保障人民訴訟權及刑事訴訟法酌採英美傳聞法則之本旨。
    據此，被告本於自主意志而放棄「反對詰問權」之主張或行
    使，參諸憲法保障人民訴訟權之真意，自應賦與相對等之尊
    重。更何況，鑒於我刑事訴訟法採用傳聞證據排除法則之重
    要理由之一，無非「傳聞證據未經當事人以反對詰問予以覈
    實」，是倘當事人「不願」對原供述人為反對詰問，則自法
    理以言，法院似亦全無假職權為名，任意介入以「否定」是
    項傳聞證據證據能力之空間、餘地！尤以參諸我刑事訴訟法
    第一百五十九條之五之立法理由，除係明確揭示前開傳聞證
    據排除法則之基本法理，更係明確指出本次修正併「參考日
    本刑事訴訟法第三百二十六條第一項規定」之立法意旨（參
    見立法理由三）；而「有關檢察官及均同意作為證據之傳聞
    書面材料或陳述，概可直接援引該國刑事訴訟法第三百二十
    六條規定資為傳聞證據排除例外之法律依據，祇於檢察官或
    不同意之例外情況，始須進而斟酌該等書面材料或陳述究否
    符合該國其他傳聞證據排除之例外規定，俾憑另行認定關此
    證據資料是否具備證據能力」，則向屬日本刑事審判實務之
    運作方式！本此同旨，我刑事訴訟法第一百五十九條之五當
    更加不宜逕為反於繼受國之解釋，是自應認為「在當事人間
    無爭執之案件中，傳聞證據基本上均可依據前引規定提出於
    法院使用」！準此，在證據能力俱無爭執之案件中，法院當
    亦毋庸再依刑事訴訟法第一百五十九條之一至同法第一百五
    十九條之四等規定為個別性之斟酌，並應逕自援引刑事訴訟
    法第一百五十九條之五，資為傳聞證據排除例外之法律依據
    ，方符憲法保障基本人權及人民訴訟權之本旨！查：首開1.
    以外之其餘被告以外之人於「審判外之言詞或書面陳述」，
    概未見被告暨其辯護人就其證據能力提出異議而表爭執；兼
    以本院自形式察其作成、取得當時外部情況，亦俱無「任意
    性」或「信用性」違反而顯然不適當之情形，而均與刑事訴
    訟法第一百五十九條之五之規定相符。據此按諸首開說明，
    本院自應援引刑事訴訟法第一百五十九條之五規定資為傳聞
    證據排除例外之法律依據，即認：首開1.被告以外之其餘以
    外之人於「審判外之言詞或書面陳述」，之於被告所涉本案
    而言，均有證據能力，而毋庸再依刑事訴訟法第一百五十九
    條之一至同法第一百五十九條之四等規定為個別性之斟酌。
  (二)非供述證據─關於卷附監聽譯文：（有證據能力）
    按通訊監察錄音之譯文，僅屬依據監聽錄音結果予以翻譯之
    文字，固具文書證據之外觀，但實際上仍應認監聽所得之錄
    音帶或光碟，始屬調查犯罪所得之證物，乃係刑事訴訟法第
    一百六十五條之一第二項所稱之證物，如其蒐證程序合法，
    並經合法調查，自具證據能力。因此檢察官如提出通訊監察
    錄音之譯文為其證據方法，實乃以其監聽所得之錄音帶或光
    碟，為調查犯罪所得之證物，法院本應依刑事訴訟法第一百
    六十五條之一所列之方法調查，以判斷該錄音帶或光碟是否
    與通訊監察錄音之譯文相符。而監聽錄音製作之譯文，雖通
    常為偵查犯罪機關單方面製作，然若被告或訴訟關係人對其
    真實性並無爭執，經法院於審判期日提示譯文供當事人辨認
    、表示意見並為辯論者，程序自屬適法（最高法院95年度臺
    上字第295 號、94年度臺上字第4665、1270號、93年度臺上
    字第6510號判決意旨參照）。即警察機關對犯罪嫌疑人依法
    監聽電話所製作之通訊監察紀錄譯文，實乃該監聽電話錄音
    之「派生證據」，是其倘係公務員（員警）依法定程序而取
    得，或訴訟關係人就其真實性復無爭執（即不否認譯文所載
    對話內容之真實無偽），法院並曾依刑事訴訟法第一百六十
    五條第一項規定，踐行證據調查之法定程序，向被告宣讀或
    告以要旨，則其自得採為認定有罪之基礎，而有證據能力。
    查被告暨其辯護人概不否認「本案卷附相關監聽譯文之真實
    無偽」（即就「譯文所載內容」與「監聽側錄情節」相符乙
    節俱不爭執），本案卷附相關監聽譯文，復均係源自合法監
    聽（即其均係本於檢察官依法核發之通訊監察書而為實施，
    且其各該監聽期間、通訊號碼亦悉與通訊監察書所核准之範
    圍相符，參見偵查卷第131-138頁），是其自屬公務員依法
    定程序所取得之證據資料，尤以均業經本院踐行證據調查之
    法定程序，於審判期日向被告宣讀或告以要旨，按諸首開說
    明，關此監聽譯文自得採為認定有罪之基礎，而為本案審判
    之適格證據。
二、有罪部分
  (一)事實認定：
  1.被訴販賣第一級毒品海洛因予證人丙○○部分（即如本判決
    事實欄二(一)所載）：
    訊之被告戊○○固不否認「『0000000000』行動門號為其個
    人保管持用，其並曾以該門號與證人丙○○聯絡通話，通話
    內容均如監聽譯文之所示（偵查卷第158-161 頁），通話目
    的則為證人丙○○來電邀約洽購海洛因乙事」，暨「丙○○
    確曾於96年10月4 日，在基隆市『中正國小』附近，以1,50
    0 元之代價取得海洛因1 包」等事實（本院卷第66頁），惟
    則矢口否認有何販賣第一級毒品海洛因之犯行，辯稱：證人
    丙○○於96年10月4 日，以1,500 元代價所價購取得之海洛
    因1 包，實乃丙○○與伊女友丁○○2 人「合資購買」，而
    非伊圖利販賣云云（本院卷第62頁），經查：
  (1)被告戊○○所持用之「0000000000」手機門號，實係被告之
    不詳友人申辦後，於96年7 月4 日交由被告保管使用。此業
    經被告敘明在卷（本院卷第59、60頁）。而「0000000000」
    行動門號，則係證人丙○○母親蔡廷美申辦後持交予證人丙○○撥接使用，此亦經證人丙○○證述明確（偵查卷第49、
    126 頁），並有「通聯調閱查詢單」（偵查卷第66頁）附卷
    足考。再者，本院提示卷附「0000000000」與「0000000000
    」監聽譯文（偵查卷第158-161 頁）予被告及證人丙○○閱
    覽結果，被告及證人丙○○亦不否認前揭譯文之所載，概係
    彼2 人之對話內容無誤（被告戊○○供述，見本院卷第60頁
    ；證人丙○○證述，見本院卷第110 頁）。據此，被告與證
    人丙○○2 人，確曾於96年10月3 日、96年10月4 日，藉由
    上開行動門號互為聯繫通話如卷附譯文之所示，首即核無可
    疑，並堪認定。
  (2)證人丙○○平日素有施用第一級毒品海洛因之慣行，因不明
    原因與被告結識以後，復自不詳管道輾轉知悉被告有海洛因
    之供應門路。此除經證人丙○○於警詢及本院審理時證述明
    確（偵查卷第48頁、本院卷第114 頁），並有臺灣高等法院
    被告（丙○○）前案紀錄表1 份附卷足考（本院卷第27-31
    頁），且為被告之所不否認（本院卷第61頁）。又證人丙○○為緩解毒癮，曾於96年10月3 日17時32分，以「00000000
    00」行動門號，撥接被告持用之「0000000000」行動門號，
    於對話中藉詞「我剩一而已，剩一千。」「明天才又有？」
    「你那裡沒東西喔？」而對被告為其「擬價購第一級毒品海
    洛因」之表示；惟因被告「手邊暫無現貨」而順勢回稱：「
    我剩『查甫』（按：指安非他命）的而已，『查某』（按：
    指海洛因）叫他先去處理了。」「『查某』的稍等一下。」
    「我中正國小這。」證人丙○○遂再以：「那種的那個什麼
    ，你明天早上等我的電話啦！」而與被告達成「俟被告向上
    源購得丙○○所需之海洛因以後，再於翌日，續於基隆市『
    中正國小』附近，與被告見面交易」之初步合意。96年10月
    4 日16時31分，證人丙○○果依約再以「0000000000」行動
    門號，撥打被告持用之「0000000000」行動門號詢稱：「那
    個什麼，你說那『一張』（按：指1,000 元）差不多幾旬？
    」「『一張』幾『格』（按：指海洛因置入注射針筒之刻度
    ）？」並因被告聞言後，答稱：「應該有13、14、15吧。」
    而再對被告討價還價：「好啦，這樣千五啦！」藉此與被告
    達成「海洛因1 包、買賣價金1,500 元」之意思合致。海洛
    因之買賣價金、數量既定，證人丙○○方於同日16時50分，
    依約前往基隆市「中正國小」附近，由證人丙○○交付海洛
    因買賣價金1,500 元予被告收受，暨由被告交付買賣標的即
    第一級海洛因1 包予證人丙○○收受，而完成第一級毒品海
    洛因之買賣交易。此亦悉經證人丙○○於警詢、偵查暨本院
    審理中證述歷歷（偵查卷第49頁、第126-127 頁、本院卷第
    110 頁），並有如前揭(1)所述之「0000000000」與「000000
    0000」監聽譯文（偵查卷第158-161 頁）存卷足考。
  (3)茲被告戊○○固矢口否認有何販賣第一級毒品海洛因之犯行
    ，辯稱：「這件事情是證人丙○○記錯了，當天我僅係居中
    介紹女友丁○○與丙○○2 人合資購買海洛因，而無所指販
    賣圖利之行為」云云（本院卷第62頁）；辯護人則進而指稱
    ：「起訴事實既未載明被告販賣予證人丙○○海洛因之確實
    數量，則自係無從反推被告究竟有無從中賺取差價利潤，換
    言之，起訴所指之販賣情節，當係無從據以證明」等語（參
    見97年9 月16日「刑事辯護意旨狀」所載）。至證人丙○○
    則一度迴護而到庭改稱：我當天向被告購買1,500 元的海洛
    因，經過情形應該是「被告跟人家拿4,000 元的海洛因，找
    我一起合資，我從中拿取相當於1,500 元的海洛因，其餘則
    由被告取得」（本院卷第111 頁）云云；證人丁○○則係到
    庭附和：丙○○抵達以後，被告跟他說我們3 人合資購買「
    四分之一錢」的海洛因，丙○○說「好」，但他不放心把錢
    交給被告，所以才會推由我外出，去向藥頭購買海洛因，回
    來以後，亦係當場由我將海洛因分成3 份，再將其中1 份轉
    交給丙○○（本院卷第174 頁）云云，然查：
  首觀被告之歷次陳述，乃至證人丙○○之歷次證述，足見，
    被告與證人丙○○彼此之間，顯然並「不存在」足可誘使證
    人丙○○故意反於真實、設詞構陷之「宿怨糾紛」！是倘被
    告戊○○所指「合資購買海洛因」云云等情節非虛，則證人
    丙○○虛捏關此販賣情節俾「入被告於罪」之動機、目的究
    竟何在？尤以細繹證人丙○○於本院審理時結稱：「96年10
    月4 日下午4 時31分左右，以『0000000000』撥打戊○○『
    0000000000』，向戊○○表示我要購買1,500 元的海洛因，
    雙方在電話中達成合意，接著我大概在20分鐘以後，抵達戊○○位於在基隆市中正國小附近的租屋處，與戊○○一手交
    錢，一手交貨。我打電話時，人在祥豐街住處。另外，通話
    譯文所指『查某』，確實是海洛因，『二張』則表示2,000
    元，『一張』表示1,000元，『幾格』代表海洛因置入注射
    針筒後的刻度。... 前一天即96年10月3 日，即曾與戊○○
    以電話方式表示我要購買海洛因，當天我們約見交易地點便
    是中正國小附近，因為10月3 日沒有貨，所以我們才會延續
    到次日即96年10月4 日下午50分左右，在上址一手交錢，一
    手交貨... 」等情節（本院卷第110、112頁），亦悉與卷附
    「監聽譯文」之所示內容相符，是自客觀以言，證人丙○○
    所證之販賣情節，當已悉有所本，而堪可採信；遑論細繹卷
    附「監聽譯文」之所示，核亦足見證人丙○○於96年10月3
    日對被告詢稱：「我剩一而已，剩一千。」「明天才又有？
    」以後，被告為避免證人丙○○因而打消經由自己購買海洛
    因之原意（因其手邊刻無海洛因之現貨），遂又續對證人丙○○勸稱：「嗯啊，要嗎？麻煩一下，捧個場好嗎？」（偵
    查卷第160 頁）是若謂被告所辯「合資購買海洛因」云云非
    虛，則其積極勸誘證人丙○○之意何所圖？互核勾稽以觀，
    被告藉此從中牟利之意圖，實已不言可喻。
  實則，證人丙○○、丁○○平日素有施用第一級毒品海洛因
    之慣行（證人丙○○部分，此業據本院論述如前【詳如前1.
    (2)所述】；證人丁○○部分，參見本院卷第171 頁及第90、
    91頁之臺灣高等法院被告【丁○○】在監在押全國紀錄表）
    ，是彼等證人就被告所涉販賣第一級毒品海洛因之法條罪名
    ，乃法定本刑「死刑或無期徒刑」之重罪，衡情必當有所認
    識。參以彼等於本院審理時，均係於被告在庭情況下具結作
    證，則自人性角度而為觀察，無論彼等與被告交情如何，又
    是否憚於日後被告報復，客觀上均已極難期待彼等證人猶能
    毫無隱暪並據實陳述。此觀證人丙○○於本院審理時，固先
    附和改稱：伊係與被告一起合資（本院卷第111 頁）云云，
    惟經本院詢及所指「合資」細節，則又翻異結稱：「當日，
    我是將1,500 元現金交給戊○○，並由戊○○親自將海洛因
    給我。96年10月4 日下午4 時50分那一次交易，我並無印象
    曾經目睹戊○○為此與他人聯絡，也沒有印象我曾為此親自
    與戊○○以外之第三人聯絡」（本院卷第113 頁），進而就
    自己前後供述矛盾之行止解釋略以：「至於我剛剛提到戊○○先跟人家買了4,000 元海洛因再找我合資的情節，是我自
    己猜的... 戊○○當日究竟跟上源拿了多少的海洛因我並不
    清楚」（本院卷第112 頁）等情節，益足析其梗概。至證人
    丁○○到庭後，更係率先證稱：「（問：是否認識丙○○？
    ）我看過很多個，但名字不記得。（問：是否認識『凱賢』
    ？）我朋友很多，但我不確定是否認識，而且我也沒有聽過
    『凱賢』。」「（問：妳曾否於96年10月4日下午4時31分左
    右，與別人合資購買海洛因？）我只記得在那一段期間，我
    常常與人合資購買海洛因。... 不一定會拿多少錢與我合資
    ，看情況而定。」乃經公訴人請求本院當庭提示「96年10月
    4 日戊○○與丙○○對話譯文」予證人丁○○閱覽並告以「
    被告於本案所持辯解」以後，證人丁○○方一改其先前態度
    翻異而稱：「丙○○拿1,500 元給戊○○，而是我拿海洛因
    給丙○○的。」「丙○○不是我的朋友，是戊○○的朋友，
    但是他不信任戊○○把他要買毒品的錢拿出去，所以買毒品
    的錢反而交給我拿出去。」「丙○○來後，戊○○跟他說我
    們3 人合資購買四分之一錢的海洛因，丙○○說好，但他不
    放心把錢交給戊○○，乃由我出去向藥頭購買海洛因，回來
    後，將海洛因分成3 份，其中1 份給丙○○的是由我在住處
    親手交給丙○○... 」云云（本院卷第172、174頁）。惟單
    就證人丁○○遲至公訴人請求本院當庭提示「96年10月4 日
    戊○○與丙○○對話譯文」予之閱覽並告以「被告於本案所
    持辯解」以後，方因應庭訊而為翻異之情節推敲，首已不難
    查悉證人丁○○迴護被告之到庭居心；尤以證人丁○○既聲
    稱自己不瞭解被告之交友情況，亦不認識「名之為『丙○○
    』或『凱賢』之被告友人」，佐以證人丁○○於案發期間「
    與他人合資購買1,500 元海洛因」的情形也非僅止於被告所
    辯之本案1 次，則證人丁○○竟能於此情形下，遲至公訴人
    請求本院當庭提示「96年10月4 日戊○○與丙○○對話譯文
    」予之閱覽並告以「被告於本案所持辯解」以後，方突然一
    改其「不知道」、「不記得」之應訊態度，進而翻異直指「
    自己確曾與丙○○合資如本案被告之所辯」云云，核其應訊
    行止，當亦悖於常理而令人匪思！茲證人丁○○就此，固又
    飾稱諉稱：「因為那一次，丙○○拿錢來但又不信任戊○○
    ，所以拒絕把錢交給戊○○，由戊○○直接向藥頭買海洛因
    ，反而是由我代戊○○把錢拿出去與戊○○聯繫好的藥頭接
    觸，因此，我特別有印象。」「因為丙○○知道那個房子不
    是戊○○的，丙○○怕戊○○跑掉，至於我的部分，雖然房
    子也不是我的，但丙○○不認識我，不瞭解我的情況，所以
    才會放任戊○○把錢交給我，由我代為處理」云云（本院卷
    第175 頁），惟證人丙○○既係被告友人，而與證人丁○○
    毫無交情，甚且與證人丁○○僅此「一面之緣」，則衡諸吾
    人日常生活所足可體察之經驗、常識，證人丙○○又何來丁○○所指，「信任證人丁○○」竟遠勝於被告之理？據此，
    非特證人丁○○到庭所指「合資」云云之洵無足採；且尤足
    反徵被告辯稱「合資」云云之飾詞情虛。
  末按販賣毒品之行為，本無一定之公定價格，是其各次買賣
    之價格，當亦各有差異，而或隨供需雙方之資力、關係之深
    淺、需求之數量、貨源之充裕與否、販賣者對於資金之需求
    如何即殷切與否，以及政府查緝之態度，進而為各種不同之
    風險評估，而為機動性之調整，是其價格標準，自非一成不
    變，且販賣者從各種「價差」或「量差」或係「純度（如摻
    入葡萄糖等物）」謀取利潤方式，或有差異，然其所圖利益
    之非法販賣行為目的，則屬相同，並無二致。因之，販賣利
    得，除經行為被告坦承，或其價量至臻明確，確實難以究其
    原委。然按一般民眾普遍認知毒品之非法交易，向為政府查
    禁森嚴且重罰不寬貸，衡諸常情，倘非有利可圖絕無平白甘
    冒被重罰高度風險之理，從而，舉凡其有償交易，除足反證
    其確另基於某種非圖利本意之關係外，通常尚難因無法查悉
    其買進、賣出之差價，而諉無營利之意思，或阻卻販賣犯行
    之追訴（最高法院87年臺上字第3164號判決意旨參照）；又
    販賣毒品之所謂販賣行為，係行為人基於營利之目的，而販
    入或賣出毒品而言。販賣毒品者，其主觀上須有營利之意圖
    ，且客觀上有販賣之行為即足構成，至於實際上是否已經獲
    利則非所問。即於有償讓與他人之初，係基於營利之意思，
    並著手實施，而因故無法高於購入之原價出售，最後不得不
    以原價或低於原價讓與他人時，仍屬販賣行為。必也始終無
    營利之意思，縱以原價或低於原價有償讓與他人，方難謂為
    販賣行為，而僅得以轉讓罪論處（最高法院93年度臺上字第
    1651號判決意旨參照）。茲就本案情節而論，相關卷證固俱
    乏足供認定「被告向毒品上源取得海洛因之時間、地點及其
    價格」等相關資料；惟證人丙○○與被告供應毒品上手，彼
    此素不相識，此觀證人丙○○猶須透過被告價購海洛因等情
    節（偵查卷第126 頁）自明；是證人丙○○既不可能逕與被
    告毒品上手直接聯繫，亦不可能得悉被告向其毒品上手取得
    海洛因之實際過程及其對價，則自人性角度而為觀察，被告
    藉此機會，居中坐地起價，利用本次轉手機會而從中賺取微
    量價差之可能，首即無可排除；兼以毒品交易屢為政府檢警
    單位嚴予取締之犯罪，法律並就此懸有重典處罰，被告與證
    人丙○○亦非深交，且從監聽譯文中被告對證人告稱：「麻
    煩一下，捧個場好嗎？」（偵查卷第158 頁），亦顯見被告
    並非僅單純與證人「合資」而別無其他利益可圖；更何況，
    細繹卷附通訊監察譯文，核亦不難查悉證人曾就其購買海洛
    因之數量與被告向上手調貨數量而互為討論（偵查卷第160
    、161 頁所示），由此可見，被告向上手購得海洛因之後，
    為圖得利益，自非全無再從中賺取差價之可能。是雖本院從
    卷證內容無從推認「被告取得證人丙○○所需之海洛因時間
    、地點、對象及其價格」，然此次毒品交易，必係肇因於「
    猶有相當利潤之賺取」，此應無可疑。從而，被告以1,500
    元代價出售海洛因毒品之時，其主觀上，亦必有營利之意圖
    及販賣之故意，已屬昭然。
  綜上，因認被告戊○○暨其辯護人所辯「合資」、「無營利
    之意圖及販賣之故意」云云，顯然昧於事實而無足取；至證
    人丙○○所證：聯絡被告戊○○、向被告戊○○要約、洽購
    海洛因，暨其當面交付海洛因買賣價金1,500元等客觀情節
    ，則與事實相符而為可採。
  2.被訴販賣第二級毒品安非他命予證人甲○○部分（即如本判
    決事實欄二(二)所載）：
    訊之被告戊○○固不否認「其曾以自己持用之『0000000000
    』行動門號與證人甲○○之『0000000000』行動門號、『00
    00000000』市內電話互為聯繫，通話內容則均如監聽譯文之
    所示（偵查卷第162-164 頁），通話目的亦係證人甲○○來
    電邀約洽購安非他命無誤」，暨「甲○○確曾於96年9 月3
    日，以1,000 元之代價取得安非他命1 包」等事實（本院卷
    第66頁），惟則矢口否認有何販賣第二級毒品安非他命之犯
    行，辯稱：證人甲○○來電邀約之時，適伊手邊並無足供甲○○施用之安非他命，為此，伊方代為居中聯絡，而由年籍
    不詳之成年男子與甲○○於96年9 月3 日見面交易，伊並未
    因此而從中獲利云云（本院卷第63頁），經查：
  (1)系爭「0000000000」手機門號為戊○○所持用，業據本院認
    定如前（詳見本判決理由欄1.(1)所載），另「0000000000」
    行動門號則係證人甲○○於90年9 月21日申辦而持用迄今，
    「0000000000」室內電話為證人甲○○任職所在之「北京華
    廈公寓大廈管理委員會（位於基隆市○○○路214 號之6 【
    情人湖路口附近】）」所申裝使用。此亦均經證人甲○○證
    述綦詳（偵查卷第30頁），且有「通聯調閱查詢單」2 紙（
    偵查卷第67、68頁）附卷足考。而本院提示卷附「00000000
    00」與「0000000000」、「0000000000」監聽譯文（偵查卷
    第162-164 頁）予被告及證人甲○○閱覽結果，彼等亦不否
    認上開譯文之所載，概為彼2 人之對話內容無誤（被告戊○○供述，見本院卷第60頁；證人甲○○證述，見本院卷第16
    4 頁）。準此，被告與證人甲○○2 人，確曾藉由上開行動
    門號及室內電話互為聯繫通話如卷附譯文所示，當亦核無可
    疑，並堪認定。
  (2)證人甲○○平日素有施用第二級毒品安非他命之慣行，且其
    與被告並因就讀同所國中而相互結識乙節，亦經證人甲○○
    於偵訊及本院審理時證述明確（偵查卷第124 頁、本院卷第
    164 頁），且有臺灣高等法院被告（甲○○）前案紀錄表1
    份在卷足考（本院卷第35-40 頁），並為被告之所不否認（
    本院卷第61頁）。而證人甲○○於96年9 月間，受僱於「北
    京華廈管理大廈管理委員會」擔任保全工作（工作時間：自
    當日20時起，至翌日8 時止）；96年9 月20日23時左右，適
    證人甲○○於從事前開保全工作期間，突因亟思施用安非他
    命以解其癮，遂分別於96年9 月20日23時、96年9 月21日1
    時12分、96年9 月21日1 時17分，或以其申辦之「00000000
    00」行動門號，或以「北京華廈公寓大廈管理委員會」申辦
    之「0000000000」室內電話，撥接被告持用之「0000000000
    」行動門號，對被告詢稱：「有辦法處理嗎？」「你現在身
    上有嗎？」「一張啊！」「你有『傢伙』（按：指吸毒工
    具）嗎？」藉此對被告為「擬價購第二級毒品安非他命1,00
    0 元」之要約；被告獲此電話邀約，則亦先、後回稱：「有
    啊，現在人在台北。」「你要多少？」「好啦，『傢伙』稍
    等一下我拿上去好了。」證人甲○○遂又告稱：「好啦，不
    然你到大武崙，你從大武崙這下來，我在情人湖前面這有一
    間什麼公寓那... 」「好啦，你到情人湖再打給我！」藉此
    而與被告達成「價購第二級毒品安非他命1,000 元，交易地
    點則在『北京華廈公寓大廈』」之意思合致。此亦分經證人
    甲○○於偵訊及本院審理時證述明確（偵查卷第125 頁、第
    165 頁），並有如前揭(1)所述之「0000000000」與「000000
    0000」、「0000000000」監聽譯文（偵查卷第162-164 頁）
    在卷足佐，且為被告之所不否認（本院卷第66頁）。
  (3)安非他命之買賣價金、數量及其交易地點既經議定，被告乃
    於96年9 月21日7、8時左右，開車前往證人甲○○工作地點
    所在之「北京華廈公寓大廈」即基隆市○○○路214 號之6
    （情人湖路口附近），按諸彼2 人先前之電話約定，當場以
    1,000 元代價，出售第二級毒品安非他命1 包予證人甲○○
    。此除經證人甲○○於警詢證稱：「（問：警方提示96年9
    月21日1 時12分，你使用「0000000000」室內電話撥打「00
    00000000」聯絡戊○○譯文內容供你檢視，是否為你所言？
    上述內容談論何物？）是我所言無誤；向戊○○以1,000 元
    購買毒品安非他命。（問：承上，上述交易是否有成功？）
    有成功，我也有拿1,000 元給戊○○」等語綦詳，並有如前
    揭(1)所述之「0000000000」、「0000000000」與「00000000
    00」監聽譯文在卷可考（偵查卷第163 頁）。且依卷附「被
    告持用『0000000000』通聯紀錄」顯示（偵查卷第145 頁）
    ，96年9 月21日7 時30分至7 時54分左右，被告之基地台位
    置亦係位在「基隆市安樂區○○○路127 號4 樓樓頂」，即
    當時證人甲○○任職之「北京華廈公寓（基隆市安樂區○○○路214 號之6，1樓）」附近。據此勾稽，堪認證人甲○○
    於警詢中證稱「與被告戊○○交易成功」等語，當亦悉與事
    實相符而為可採。
  (4)被告戊○○固矢口否認有何販賣第二級毒品安非他命以資圖
    利之犯行，辯稱：「僅居中聯絡姓名年籍均不詳之男子與甲○○見面交易，伊並未介入，亦無從中獲利」云云（本院卷
    第63頁）；辯護人則進而指稱：「起訴事實既未載明被告販
    賣予證人甲○○安非他命之確實數量，則自係無從反推被告
    究竟有無從中賺取差價利潤，換言之，起訴所指之販賣情節
    ，當係無從據以證明」等語（參見97年9 月16日「刑事辯護
    意旨狀」所載）。至證人甲○○則亦於偵查及本院審理時，
    附和宣稱：「我曾經打電話給戊○○，問他可不可以『處理
    』，意指戊○○可否幫我拿到安非他命的意思。戊○○說他
    不確定，但與我相約在廟口見面，我依約前往廟口，赴約的
    是我不認識的人。赴約者走向我，問我是否『阿皇』，我答
    稱是，該人接著問我『是不是要東西』，並且表示戊○○那
    邊沒有，如果要，他可以給我，我接著就把錢（1,000 元）
    給該人，由該人將安非他命給我」（本院卷第164、165頁）
    云云，惟查：
  證人甲○○平日即有施用第二級毒品安非他命之慣行（詳如
    前2.(2)所述），是證人甲○○就被告所涉販賣第二級毒品之
    法條罪名，乃法定本刑「無期徒刑或七年以上有期徒刑，得
    併科新臺幣七百萬元以下罰金」之重罪，衡情必當有所認識
    。尤以證人甲○○與被告概無故舊恩怨，此亦均經被告敘明
    在卷無誤（本院卷第59頁），則自客觀以言，苟被告確無所
    指「販賣」情事，證人甲○○絕不至藉此「重罪」而對被告
    設詞構陷。況且，證人甲○○與被告平日即互有往來，彼2
    人復因就讀同所國中而已結識長達7 、8 年之久，此亦均經
    被告敘明在卷（本院卷第59頁），是自常理而論，證人甲○○對被告年籍資料，乃至其聯絡方式，諒必「知之甚詳」；
    乃證人甲○○於97年1 月6 日接受司法警察詢問之初，竟隱
    暪上情而一再推稱：「我是向綽號『阿中』的朋友購買的（
    指安非他命）... 『阿中』的年籍資料我不知道... 我有他
    的電話但是我忘記了... 」（偵查卷第29頁背面、第30頁）
    云云，則其為免被告遭檢警查獲致罹重罪之迴護居心，實已
    昭然，而無可疑。遑論證人甲○○於接受司法警察詢問之初
    ，經員警當場提示96年9 月20日對話譯文予之閱覽結果，猶
    一昧迴護而僅願供稱：「當時對話目的是要跟戊○○拿安非
    他命，但該次並無金錢交易」云云，迨員警再次提示96年9
    月21日通話譯文予之閱覽，證人甲○○方囿於證據確鑿（按
    ：被告曾於上揭對話過程詢及「1,000 元對嗎？」，證人甲○○聞言後亦係立即答稱「對啦」），而和盤託出「自己曾
    以1,000 元代價，向被告價購安非他命1 包而『銀貨兩訖』
    」之交易經過（偵查卷第31頁）。易言之，綜觀上揭筆錄製
    作經過，實已足見證人甲○○「迴護被告猶有未及」，而絕
    無但憑己意，虛捏杜撰關此安非他命之「銀貨兩訖」交易事
    實之可能。從而，以之與「證人甲○○於偵訊及審理時證述
    內容之前後矛盾」相較，證人甲○○於警詢之所陳，自係更
    為可採。
  實則，證人甲○○固於偵訊及審理時證稱：「我曾經打電話
    給戊○○，問他可不可以『處理』，意指戊○○可否幫我拿
    到安非他命的意思。戊○○說他不確定，但與我相約在廟口
    見面，我依約前往廟口，赴約的是我不認識的人」（本院卷
    第164、165頁）云云。惟細繹卷附「監察譯文」（偵查卷第
    163 頁）所載內容，首即核無證人甲○○所指之「廟口」或
    「戊○○說他不確定」等等言談表示；其次，被告於案發當
    時，既係暫時寄居於基隆市「中正國小」附近之友人住處（
    本院卷第61頁），則倘非其業與證人甲○○達成「於北京華
    廈公寓進行安非他命買賣交易」之默契，則其嗣於96年9 月
    21日7 時30分至7 時54分左右，開車前往「毫無地緣關係」
    之「基隆市○○○路127 號」附近之用意究何所在（參見偵
    查卷第145 頁所示「0000000000」通聯紀錄之基地台位置）
    ？互核勾稽上情以觀，證人甲○○與被告所辯「該次係向第
    三人而非被告購入安非他命」云云之不實，已屬灼然。
  末按，相關卷證雖俱乏足供認定「被告向毒品上源取得安非
    他命之時間、地點及其價格」等相關資料，惟毒品之非法交
    易，向為政府查禁森嚴且重罰不寬貸，倘非有利可圖絕無平
    白甘冒被重罰高度風險之理；且販賣毒品之所謂販賣行為，
    係行為人基於營利之目的，而販入或賣出毒品而言。販賣毒
    品者，其主觀上須有營利之意圖，且客觀上有販賣之行為即
    足構成，至於實際上是否已經獲利則非所問，此悉經本院論
    述如前（於茲不贅）。而證人甲○○與被告之毒品上手，彼
    此既素不相識，此觀證人甲○○自承多次透過被告價購安非
    他命等情節（偵查卷第125頁）自明，則證人甲○○既不可
    能逕與被告毒品上手直接聯繫，亦不可能得悉被告向其毒品
    上手取得安非他命之實際過程及其對價，是自人性角度而為
    觀察，被告藉此機會，居中坐地起價，利用本次轉手機會而
    從中賺取微量價差之可能，顯然無可排除；兼以法律業就毒
    品交易有重典處罰，就令證人甲○○乃被告同窗舊識，衡諸
    吾人一般生活經驗，倘非有利可圖，被告當亦絕無甘為證人
    甲○○犯險取貨之理。是雖本院無從推認「被告取得證人甲○○所需之安非他命時間、地點、對象及其價格」，然此次
    毒品交易，必係肇因於「猶有相當利潤之賺取」，此應無可
    疑。從而，以被告以1,000 元代價出售安非他命予證人甲○○之時，其主觀上，亦必有營利之意圖及販賣之故意，應堪
    以認定。
  3.綜上研析，因認被告及其辯護人前開所辯，一無足取；本案
    事證明確，如本判決事實欄二(一)所載，被告販賣第一級毒品
    海洛因予證人丙○○，如本判決事實欄二(二)所載，被告販賣
    第二級毒品安非他命予證人甲○○，以資營利之犯行，均應
    堪認定。
  (二)論罪科刑：
  1.按刑法上所謂販賣行為，固不以販入後復行賣出為必要，祇
    要以營利為目的，而有將毒品販入或賣出二者其一之行為，
    即足構成，故意圖營利而販入毒品，雖未及販出，仍依販賣
    既遂罪論處；而意圖營利販入毒品後，第一次販賣予他人之
    行為，乃接續原先販入之犯意而為，不論其行為屬既遂或未
    遂，應認基於單一犯意之接續行為，只能就其販入及出賣毒
    品，論以販賣既遂之實質一罪，至意圖營利而販入毒品後之
    連續多次出賣行為，係基於概括犯意，雖就連續出賣毒品之
    行為，仍應論以販賣之裁判上一罪，惟於審究各該行為實施
    犯罪之結果時，自應就第二次以後之出賣行為係屬既遂或未
    遂，以為認定；且此與意圖販賣而持有毒品罪，係指行為人
    以意圖販賣營利以外之原因而持有毒品，其後始起意營利販
    賣者（例如因為他人之贈與或寄藏而持有，嗣後始起意為販
    賣者而言），並不相同（最高法院88年臺上字第2398號、91
    年臺上字第1143號、93年臺上字第6309號判決要旨參照），
    合先敘明。
  2.查海洛因係毒品危害防制條例第二條第二項第一款所明定列
    管之第一級毒品；安非他命則屬毒品危害防制條例第二條第
    二項第二款所明定列管之第二級毒品。是核被告戊○○如本
    判決事實欄二(一)之所為，係犯毒品危害防制條例第四條第一
    項之販賣第一級毒品罪；如本判決事實欄二(二)之所為，則係
    犯毒品危害防制條例第四條第二項之販賣第二級毒品罪。至
    販賣毒品海洛因前、後，持有毒品海洛因之低度行為，及販
    賣安非他命前、後，持有毒品安非他命之低度行為，均應為
    販賣之高度行為所吸收，不另論罪。又被告所犯上開二罪，
    犯意各別，行為互殊，應予分論併罰。
  3.次按累犯之成立，依刑法第四十七條第一項之規定，必須曾
    受有期徒刑之執行完畢或一部之執行而赦免後，五年以內故
    意再犯有期徒刑以上之罪者，始足當之。又犯應併合處罰之
    數罪，經法院分別判處有期徒刑確定，並依檢察官之聲請，
    以裁定定其數罪之應執行刑確定，該數罪是否執行完畢，係
    以所定之刑全部執行完畢為斷（最高法院91年度台非字第23
    3 號判決意旨可資參照）。又刑法第七十九條之一第一項規
    定：「二以上徒刑併執行者，第七十七條所定最低應執行之
    期間，合併計算之。」同條第三項亦規定：「依第一項規定
    合併計算執行期間而假釋者，前條第一項規定之期間，亦合
    併計算之。」則在合併執行之情形，經許其假釋出獄者，其
    報請許可假釋所須最低應執行之期間乃合併計算，而假釋期
    間（即殘刑期間），亦合併計算之，從而，合併執行二罪之
    期間即無從區分（94年度台非字第249 號判決意旨參照）。
    查本案被告曾有如本判決事實欄一所載之犯罪科刑及刑之執
    行情形，此有臺灣高等法院被告前案紀錄表1 份（本院卷第
    5-26頁）在卷可參，依前揭說明，由於被告前所犯(甲)(乙)(丙)三
    案，分別因(甲)(丙)二案依法減刑、定應執行刑之結果，致(甲)(丙)
    二案均於97年4 月29日始執行完畢；另(甲)(乙)二案前業經合併
    計算最低應執行刑之期間而獲准假釋，致(甲)(乙)執行期間無從
    區分，是(乙)案執行完畢時間亦為97年4 月29日。從而，本案
    被告於97年4 月29日以前故意犯本起有期徒刑以上之罪，核
    與刑法第四十七條第一項規定「須曾受有期徒刑之執行完畢
    或一部之執行而赦免後」要件不合，自不得論以累犯。
  4.被告販賣第一級毒品海洛因、第二級毒品安非他命予他人施
    用，固戕害他人之身心，惟姑念其並無販賣毒品前科（雖有
    施用毒品之前案紀錄，然查無販賣、意圖販賣而持有等前科
    素行），對重典之認識不夠深切，且其本案所涉販賣海洛因
    之數量尚微，次數亦僅如前所述販賣第一級毒品、第二級毒
    品各僅1 次，所圖得之利益尤非至鉅（僅現金2,500 元），
    而與販賣毒品之數量達數公斤以上之嚴重危害社會治安情形
    不同，即本案尚屬施用第一級、第二級毒品者彼此間互供有
    無之零星交易，其惡性尚與大量走私進口或長期販賣毒品之
    所謂「大盤」或「中盤」毒販有間，是倘不論其情節輕重，
    而一律論處本罪之法定本刑死刑或無期徒刑，則自屬猶嫌過
    重，並有傷人民對法律之情感，即就全部犯罪情節觀之，猶
    屬法重而情輕，是自客觀以言，即尚有可憫恕之處，爰依刑
    法第五十九條之規定分別減輕其刑。即販賣第一級毒品罪部
    分，法定刑為死刑減為無期徒刑（刑法第六十四條第二項）
    ，無期徒刑減為二十年以下十五年以上有期徒刑（刑法第六
    十五條第二項），至法定罰金刑部分，則就其最高度及最低
    度同減之（刑法第六十七條）；販賣第二級毒品罪部分，法
    定刑為無期徒刑減為二十年以下十五年以上有期徒刑，七年
    以上有期徒刑減為三年六月以上有期徒刑（刑法第六十六條
    ），至法定罰金刑部分，亦就其最高度及最低度同減之。
  5.本院審酌被告之素行、生活狀況、智識程度，兼以被告販賣
    第一級毒品海洛因、第二級毒品安非他命，使人沉迷於毒癮
    ，無法自拔，輕則戕害身心，重則引發各種犯罪，實為多種
    犯罪之源頭，對社會治安有相當程度影響所生之危害，暨被
    告販賣毒品之數量及所得利潤，兼以其不知悔改之犯後態度
    等一切情狀，分別量處如主文所示之刑，並定其應執行刑。
  6.按刑罰法令關於沒收之規定，有採職權沒收主義與義務沒收
    主義。職權沒收，指法院就屬於被告所有，並供犯罪所用或
    因犯罪所得之物，仍得本於職權為斟酌沒收與否之宣告，例
    如刑法第三十八條第一項第二款、第三款、第三項前段等屬
    之。義務沒收，又可分為絕對義務沒收與相對義務沒收二者
    。前者指凡法條規定「不問屬於犯人與否，沒收之」者屬之
    ，法院就此等之物，無審酌餘地，除已證明滅失外，不問屬
    於犯人與否或有無查扣，均應沒收之，例如刑法第三十八條
    第一項第一款、第二百條、第二百零五條、第二百零九條、
    第二百十九條、第二百六十六條第二項、毒品危害防制條例
    第十八條第一項前段等屬之；後者，供犯罪所用或因犯罪所
    得，且以屬於被告所有者為限，始應予以沒收，例如毒品危
    害防制條例第十九條第一項前段、肅清煙毒條例第十三條第
    一項者是（最高法院89年度臺上字第5605號、93年度臺上字
    第2751號判決意旨參照）。經查：被告所販賣之第一級毒品
    海洛因及第二級毒品安非他命各一小包，並未扣按，且據證
    人丙○○證稱：「最後一次施打海洛因是在97年1月4日上午
    10時許在家中施打。（問：你所施打之第一級毒品海洛因於
    何時？何地？向何人以多少價錢購得？）我所持有之第一級
    毒品海洛因大概在96年10月3 日17時許，在基隆市○○路附
    近向綽號『阿中』以新台幣1,500 元代價購得第一級毒品海
    洛因一小包。」等語（偵查卷第49頁）；證人甲○○證稱：
    「我向戊○○買的安非他命並沒有被扣到，當時就已經用完
    了。」（偵查卷第125 頁）再參酌被告與彼等證人「監察譯
    文」分別載稱：「被告問：嗯啊，要嗎？丙○○問：要等多
    久？被告答：我叫他快點。丙○○問：快一點差不多要多久
    ？」；「甲○○問：你現在身上有嗎？被告答：有啊。甲○○問：你多久會到？被告答：等一下就到」等語（偵查卷第
    158、163頁），足徵證人丙○○、甲○○分別因毒癮發作亟
    需施用海洛因或安非他命而向被告購買，堪認上開毒品業因
    彼等施用殆盡而滅失，自無從宣告沒收銷燬。
  7.本案因犯罪所得財物之沒收：
    按犯毒品危害防制條例第四條至第九條、第十二條、第十三
    條或第十四條第一項、第二項之罪者，其供犯罪所用或因犯
    罪所得之財物均沒收之，如全部或一部不能沒收時，追徵其
    價額或以其財產抵償之，毒品危害防制條例第十九條第一項
    定有明文；且參酌前揭(六)之說明，本條當屬相對義務沒收之
    規定，是其自有刑法第三十八條第一項第三款、第三項前段
    規定之適用，即以屬犯人所有者，方得宣告沒收。再者，毒
    品危害防制條例第十九條第一項既採義務沒收主義（相對義
    務沒收），則其犯罪所得之對價，不問其中成本若干，利潤
    多少，均應全部諭知沒收，尤以本條所稱「追徵其價額」者
    ，亦必限於所沒收之物為金錢以外之其他財物而無法沒收時
    ，始有追徵其價額之可言，俾使其繳納與原物相當之價額，
    惟倘所得財物為金錢而無法沒收時，當應以其財產抵償，而
    不生追徵價額之問題（蓋倘犯罪所得之金錢為新臺幣時，因
    其本身即為我國現行貨幣價值之表示，是自不發生追徵其價
    額之問題）。查：如事實欄二(一)、二(二)之所載，被告販賣第
    一級毒品海洛因獲利1,500 元、販賣第二級毒品安非他命獲
    利1,000 元，雖未據扣案，然均為被告所有，故亦應依毒品
    危害防制條例第十九條第一項規定，於所犯各該罪名項下，
    併予宣告沒收，如全部或一部不能沒收時，以其財產抵償之
    。
三、無罪部分：
  (一)公訴意旨另以：被告戊○○明知安非他命係毒品危害防制條
    例所規定之第二級毒品，不得非法持有及施用，仍基於販賣
    第二級毒品安非他命之犯意，於96年9 月3 日10時10分左右
    ，在基隆市○○路「南榮國小」旁，將裝在七星牌香菸裡之
    安非他命一小包交付給證人己○○，用以充抵原先積欠證人
    己○○所代繳之495 元停車費，因認被告戊○○就此併涉犯
    毒品危害防制條例第四條第二項之販賣第二級毒品罪嫌云云
    。
  (二)按未經審判證明有罪確定前，推定其為無罪；犯罪事實應依
    證據認定之，無證據不得認定犯罪事實，刑事訴訟法第一百
    五十四條定有明文。又認定有罪之事實應憑證據；如未能發
    現相當之證據，或證據不足以證明，自不能以推測或擬制之
    方法，以為裁判之基礎；且認定事實所憑之證據，其為訴訟
    上之證明，須達於通常一般人均不致有所懷疑，而得確信其
    為事實之程度者，始得據為有罪之認定；倘其證明尚未達到
    此一程度，而有合理之懷疑存在時，尚難為有罪之認定基礎
    ；苟積極證據不足為不利於事實之認定時，即應為有利於之
    認定，更不必有何有利之證據；亦即如無確切之積極證據，
    足以證明犯罪事實，即令不能為有利之反證，亦不能遽論以
    罪責（最高法院30年度上字第816 號、40年度臺上字86號、
    70年度臺上字第2368號、76年度臺上字第4986號判決意旨參
    照）。徵諸被告無自證己罪之義務，則其更無自證無罪之義
    務，此乃法理之所當然。尤以情況證據（間接證據）斷罪時
    ，更須基於該證據在直接關係上所可證明之他項情況事實，
    本乎推理作用足以確證有罪，方為合法，不得徒憑主觀上之
    推想，將一般經驗上有利之其他合理情況逕予排除（最高法
    院32年臺上字第67號判例意旨參照）。
  (三)經查：
  1.首觀被告以「0000000000」行動門號與證人己○○以「0000
    000000」「0000000000」公用電話互為聯繫通話之「監聽譯
    文」，證人己○○固曾詢以：「我是說停車費我幫你繳啦，
    你拿500 元的東西給我，這樣好嗎？」經被告答稱：「好。
    」證人己○○乃再詢以：「我等一下打給你，你用好再拿給
    我。」而經被告回稱：「我看一下... 好啦。」（見偵查卷
    第150 頁、本院卷第187-189 頁）惟稽其通話語意，至多僅
    足堪推論：被告與證人己○○確曾藉由上開通話，達成「以
    被告前所欠繳之停車費抵充500 元『東西』」之合意；然則
    ，所指之500 元「東西」究否可與起訴意旨所稱之「500 元
    安非他命」等量齊觀，則顯尚無由推衍得知。
  2.其次，證人己○○於警詢及本院審理時，固一再堅指：伊本
    身並無施用安非他命之慣行，除本次以外，亦不曾向被告或
    其他第三人購買毒品；至於伊本次之所以向被告索討「相當
    於500 元的安非他命」，藉以抵充被告先前積欠伊的停車費
    用，目的只是為了「浪費被告毒品」；換言之，伊係意在「
    洩憤」，方要求被告將「相當於500 元的安非他命」交給伊
    抵償前債，是伊取得被告交付之安非他命約莫10分鐘以後，
    便逕將上開安非他命棄置於「長庚醫院」旁邊的排水溝內（
    偵查卷第18、19、115 頁，本院卷第116 頁）云云。惟查：
    證人己○○確實核無「施用毒品」之前案紀錄，此首有臺灣
    高等法院被告前案紀錄表（己○○）1 份在卷足考（本院卷
    第32-34 頁）；又姑不論證人己○○所稱之「前債（即「50
    0 元停車費」）未清」云云究否屬實，即令證人己○○確曾
    為此而與被告有所不快，衡諸常情，證人己○○實亦不至為
    此而向被告索討「自己不需要的毒品『安非他命』」！蓋證
    人己○○此舉，無疑使被告之「前債消滅」，即其對於被告
    而言，非特全無證人己○○所稱之「浪費」不利益，而顯然
    無從達其「洩憤」目的，縱自證人己○○本身之立場而論，
    亦反將招致不必要之財產損失。是證人己○○所指「洩憤」
    情節之令人匪思，實已不言可喻。遑論證人己○○既係聲稱
    「伊本身並無施用安非他命之慣行，除本次以外，亦不曾向
    被告或其他第三人購買毒品」，則衡諸前揭對話內容之簡捷
    ，證人己○○究係憑何判斷「被告就上開對話中所泛指之50
    0 元的『東西』，必係相當於500 元的安非他命」有所認識
    ？又證人己○○究係憑何確信被告必能藉此對話而與其達成
    以「相當於500 元的安非他命」抵償前債之共識？凡此種種
    疑點，概未見檢察官舉證其實，則本於「罪證有疑，利歸被
    告」之原則，本院當難驟採證人己○○有瑕疵之證述內容，
    而為不利於被告之認定。
  (四)按公訴案件犯罪證據之蒐集，及提起公訴後，對犯罪事實之
    舉證責任及指出證明之方法，均屬公訴人之職責，原則上法
    院僅於當事人之主張及舉證範圍內進行調查證據，其經法定
    程式調查證據之結果，認已足以證明犯罪事實時，始得為犯
    罪事實之認定。若其為訴訟上之證明，於通常一般人仍有合
    理之懷疑存在，尚未達於可確信其真實之程度者，在該合理
    懷疑尚未剔除前，自不能為有罪之認定。法院不得以偵查機
    關於某種犯罪之調查不易，即放棄上開原則之堅持，致有違
    背刑事訴訟無罪推定及嚴格證明之原則，其理甚明（最高法
    院94年度臺上字第2033號判決意旨參照）。茲起訴意旨雖認
    被告販賣第二級毒品安非他命予證人己○○，然公訴人除前
    揭顯有瑕疵之證人（己○○）證述，及語意尚未臻明確之監
    聽譯文，即未能提出或指出其他足可證明此部分犯行之直接
    或間接證據，亦未指出足可證明之適當方法，兼以本案復未
    扣得任何毒品，或販賣毒品需用之分裝袋、磅秤、帳冊、通
    訊錄及販賣毒品所得等其他佐證，則基於「罪證有疑，利歸
    被告」之證據法則，自應認為起訴意旨所稱之此部分事實，
    尚屬不能證明，而應就此為無罪之諭知。
據上論斷，應依刑事訴訟法第二百九十九條第一項前段、第三百
零一條第一項，毒品危害防制條例第四條第一項、第二項、第十
八條第一項前段、第十九條第一項，刑法第十一條、第五十九條
、第五十一條第五款，判決如主文。
本案經檢察官乙○○到庭執行職務。
中    華    民    國    97    年    9     月    29    日
                  刑事第四庭審判長法  官  齊  潔
                                  法  官  何怡穎
                                  法  官  王慧惠
以上正本證明與原本無異。
如不服本判決應於收受本判決後10日內向本院提出上訴書狀，其
未敘述上訴理由者，並得於提起上訴後10日內向本院補提理由書
狀（均須按他造當事人之人數附繕本）「切勿逕送上級法院」。
中    華    民    國    97    年    9     月    29    日
                                  書記官  王一芳
附錄論罪法條：
毒品危害防制條例第4 條第1 項、第2 項
製造、運輸、販賣第一級毒品者，處死刑或無期徒刑；處無期徒
刑者，得併科新臺幣1 千萬元以下罰金。
製造、運輸、販賣第二級毒品者，處無期徒刑或7 年以上有期徒
刑，得併科新臺幣7 百萬元以下罰金。


司法院資訊處製作；財團法人民間司法改革基金會備份。
